【裁判字號】    97,訴,625
【裁判日期】    970722
【裁判案由】    給付違約金
【裁判全文】
臺灣士林地方法院民事判決               97年度訴字第625號
原      告  丙○○
                        樓之2.
訴訟代理人  王建智律師
複  代理人  蔡家瑋律師
被      告  志品科技股份有限公司
法定代理人  甲○○
訴訟代理人  乙○○
上列當事人間給付違約金事件，本院於中華民國97年7 月8 日言
詞辯論終結，判決如下：
    主  文
被告應給付原告新臺幣陸佰萬元，並自民國九十七年四月十八日
起至清償日止，按年息百分之五計算之利息。
原告其餘之訴駁回。
訴訟費用新臺幣陸萬零肆佰元由被告負擔。
本判決第一項於原告以新臺幣貳佰萬元供擔保後，得假執行。但
被告如以新臺幣陸佰萬元為原告預供擔保得免為假執行。
原告其餘假執行之聲請駁回。
    事實及理由
一、本件被告未於最後一次言詞辯論期日到場，核無民事訴訟法
    第386 條各款所列情形，爰依原告之聲請，准其一造辯論而
    為判決。
二、本件原告起訴主張：原告於民國95年11月間經由訴外人利達
    不動產股份有限公司（下稱利達公司）之仲介，向被告志品
    科技股份有限公司（下稱志品公司）購買門牌臺北市○○區
    ○○路302 號、302 之1 號、302 之2 號等7 樓房地及停車
    位15個（下稱系爭房地），買賣總價金為新臺幣（下同）2
    億1 千1 百萬元，並簽立如本院卷第31頁所示之不動產購買
    意願書（下稱系爭意願書），雙方達成合意後，原告即簽發
    受款人為被告公司、票面金額600 萬元、發票日為95年11月
    28日、票號為VB0000000 之支票1 紙（下稱系爭支票），作
    為日後簽立買賣契約之定金，交付被告公司收執。嗣被告公
    司提示系爭支票收取票款後，因可歸責於被告公司之事由，
    以各種理由拒絕向第三人購入系爭買賣標的物，並對原告為
    後續之履約行為。嗣原告多次請訴外人利達公司催促被告公
    司履行系爭買賣合約，惟被告公司僅於96年1 月11日返還已
    收之定金，而不願給付加倍定金及違約金。為此，原告爰依
    民法第249 條第3 款規定請求被告給付600 萬元及遲延利息
    等語。並聲明：(一)被告應給付原告600 萬元，並自96年1 月
    12日起至清償日止，按年息5 ％計算之利息。(二)願供擔保，
    請准宣告假執行。
三、被告則以：原告偕同訴外人利達公司到被告公司協商，當時
    係由被告公司管理人員出面與原告協商，被告公司法務人員
    並未出席，由於系爭房地買賣價金甚高，不可能只簽收據，
    被告公司並無簽立任何買賣委託書給訴外人利達公司，而當
    時口頭約定11月26日原告要籌措所有的買賣價金，並且一次
    給付完畢，後來因為原告無法籌措，加上兩造沒有簽立正式
    的買賣契約書，被告公司又無立即出售系爭房地之需求，遂
    協商把定金返還原告等語，並聲明：(一)原告之訴駁回。(二)如
    受不利判決，願供擔保請准宣告免為假執行。
四、原告主張其於95年11月間向被告購買系爭房地，雙方簽立系
    爭意願書，原告並簽發系爭支票1 紙作為定金，交付被告收
    執，被告則簽立如本院卷第9 頁所示之收據1 件，嗣被告將
    系爭支票提示兌現，因系爭買賣合約未履行，故被告已將60
    0 萬元返還與原告之事實，業據原告提出系爭意願書、收據
    、支票影本等為證，且為被告所不爭，應堪信為真實。
五、原告主張系爭買賣契約因可歸責於被告之事由致不能履行之
    事實，則為被告所否認，辯稱：兩造並未簽訂正式之買賣契
    約書，且有約定原告要於11月26日籌措所有買賣價金，並且
    一次給付完畢，因原告未給付，故兩造協商將系爭定金返還
    與原告云云，是本件兩造之爭點即在於：系爭買賣契約是否
    因可歸責於被告之事由，致不能履行？(一)兩造是否有約定原
    告應於95年11月26日籌措所有買賣價金，並且一次給付完畢
    ？(二)如前開爭點1.為肯定，原告是否有依約定履行？茲論述
    如下：
  (一)按當事人主張有利於己之事實者，就其事實有舉證之責任，
    民事訴訟法第277 條前段定有明文。本件被告主張兩造有約
    定原告要於95年11月26日籌措所有買賣價金，並且一次給付
    完畢之事實，既為原告所否認，即應由被告就此有利於己之
    事實負擔舉證責任。經查：被告雖聲請傳喚吳尚飛、黃世平
    到庭作證，然未陳報該二人地址以供本院傳喚，且未於最後
    一次言詞辯論期日到場，致本院無從依其聲請為調查，此外
    ，被告復無法舉證以實其說，自難認被告前開所辯所可採。
    是難認兩造有原告應於95年11月26日籌措所有買賣價金，並
    且一次給付完畢之約定存在。
  (二)按稱買賣者，謂當事人約定一方移轉財產權於他方，他方支
    付價金之契約。當事人就標的物及其價金互相同意時，買賣
    契約即為成立。又訂約當事人之一方，由他方受有定金時，
    推定其契約成立，民法第345 條、第248 條定有明文。兩造
    所不爭執為真正之系爭意願書上記載：「1.購買標的物：臺
    北市○○區○○路302 、302-1 、302-7 號7 樓。(1)建物面
    積：權狀742.99坪、含公共設施。（前述面積依地政機關登
    記為準）。(2)車位：20個。(3)交屋：現況交屋。4.合計總價
    2 億1,100 萬元整（含稅）。」，收據上則記載「茲收到丙
    ○○支付購買臺北市○○區○○路302 號7 樓（整層）廠辦
    及15個車位之定金，訂金計新臺幣600 萬元整，無誤。」，
    而原告則自陳當時最後合意的車位是收據上所載之15個，是
    兩造就買賣標的物及價金應已互相同意，被告公司又已收受
    定金，自應認買賣契約業已成立。次按契約因可歸責於受定
    金當事人之事由，致不能履行時，該當事人應加倍返還其所
    受之定金，民法第249 條第3 款定有明文。再按債務人應依
    債之本旨為給付，僅在特別情事下始得免責，乃債法之大原
    則；茍債務人之給付與債之內容不符，而主張免責者，自應
    就其歸責事由不存在負舉證責任。經查，被告自陳其沒有打
    算立即出售系爭不動產，故將定金返還予原告，而其所述兩
    造約定原告應於95年11月26日籌措所有價金乙節，則未能舉
    證以實其說，已如前述，是系爭買賣契約所以不能履行，應
    認係可歸責於被告之事由所致。然被告僅返還所受定金，而
    未加倍返還所收受之定金，原告自得依據前開規定請求被告
    給付600 萬元。再按給付有確定期限者，債務人自期限屆滿
    時起，負遲延責任。給付無確定期限者，債務人於債權人得
    請求給付時，經其催告而未為給付，自受催告時起，負遲延
    責任。其經債權人起訴而送達訴狀，或依督促程序送達支付
    命令，或為其他相類之行為者，與催告有同一之效力。前項
    催告定有期限者，債務人自期限屆滿時起負遲延責任。民法
    第229 條定有明文。本件返還「加倍」定金部分並未定有履
    行期限，而原告所提出之95年12月21日（95）智律字第1221
    號函僅請被告協商解決本件不動產之履約義務，96年5 月2
    日（96）智律字第0502號函則僅表明其有請求被告賠償定金
    一倍即600 萬元違約金之權利，請被告協商賠償事宜，並非
    以該函作為「請求被告給付600 萬元」之催告通知，是本件
    自應以起訴狀繕本之送達作為發生催告效力之時點，即原告
    得請求之遲延利息應以起訴狀繕本送達翌日即97年4 月18日
    為起算日。從而，原告依據民法第249 條第3 款規定，請求
    被告給付600 萬元及自97年4 月18日起至清償日止，按年息
    5 ％計算之利息，為有理由，應予准許。逾此部分之請求即
    屬無據，應予駁回。其假執行之聲請亦失所附麗，應併予駁
    回。
六、本件兩造分別陳明願供擔保請准宣告及免為假執行，就原告
    勝訴部分，經核均無不合，爰分別酌定相當擔保金額准許之
    。
七、本件為判決之基礎已臻明確，兩造其餘攻擊防禦方法，經核
    與判決結果不生影響，爰不予一一論述，附此敘明。
八、本件依職權定本件訴訟費用額為60,400元（第一審裁判費60
    ,400元），應由被告負擔。
九、訴訟費用負擔之依據：民事訴訟法第79條、第87條第1 項。
中    華    民    國    97    年    7     月    22    日
                  民事第一庭  法  官  藍雅清
以上正本證明與原本無異。
如對本判決上訴，應於判決送達後20日內向本院提出上訴狀。
中    華    民    國    97    年    7     月    24    日
                              書記官  蘇意絜


司法院資訊處製作；財團法人民間司法改革基金會備份。
